【裁判字號】    92,台上,3430
【裁判日期】    920625
【裁判案由】    違反槍砲彈藥刀械管制條例
【裁判全文】
最高法院刑事判決                              九十二年度台上字第三四三０號
    上  訴  人  甲○○
    選任辯護人  郭承昌律師
                江東原律師
右上訴人因違反槍砲彈藥刀械管制條例案件，不服台灣高等法院中華民國九十年二月
十二日第二審判決（八十九年度上訴字第二０五二號，起訴案號：台灣士林地方法院
檢察署八十八年度偵字第九０五四號），提起上訴，本院判決如左：
    主  文
原判決關於甲○○部分撤銷，發回台灣高等法院。
    理  由
本件原判決認定：上訴人甲○○於民國八十八年六月間，在高雄市六合夜市購得一把
仿Derringers雙管手槍製造之掌心雷手槍，未經許可而於同年七月間，在台北市○○
○路某建築工地將槍管打通，改造該槍枝成為機械性能良好，可供擊發子彈，具殺傷
力之槍枝。嗣於八十八年八月三十一日零時許，在台北市○○區○○路七段與立農街
口，經警盤查而查獲，並扣得該槍枝等情。因而撤銷第一審諭知上訴人無罪部分之判
決，改判論上訴人以未經許可，製造可發射子彈具有殺傷力之手槍罪，處有期徒刑伍
年；並諭知扣案之仿Derringers雙管掌心雷手槍壹支沒收，固非無見。
惟按：(一)、客觀上為法院認定事實及適用法律基礎之證據，雖已調查而其內容尚未明
瞭者，即與未經調查無異，如遽行判決，仍屬應於審判期日調查之證據未予調查，依
刑事訴訟法第三百七十九條第十款之規定，其判決當然為違背法令。原判決係引用內
政部警政署刑事警察局（下稱刑事警察局）函復第一審法院之鑑定意見，及法務部調
查局（下稱調查局）致原審之鑑定結果，並說明「雖刑事警察局並未實際試射扣案槍
枝，惟該局既已對同型式之槍枝為實際之試射鑑定，其動能達到二０焦耳／平方公分
以上」等旨，資為其認定扣案之上開槍枝具有殺傷力之主要憑據。然查扣案之槍枝，
係由合金材質製成之遊戲槍枝貫通槍管而成，有調查局鑑定通知書在卷可稽（見原審
卷第四十頁），既未經刑事警察局及調查局為實際之試射鑑驗，其與刑事警察局鑑定
意見（見第一審卷第二十九至三十頁）中所提及之「統案實驗」之槍枝，除型式、材
質相同外，其餘有關槍枝構造、功能是否亦均相同？即統案實驗之結果，能否資為本
件扣案槍枝具有殺傷力之積極證明？原審未予調查釐清，亦未在判決理由內詳細說明
，遽為不利於上訴人之論斷，難謂無調查職責未盡及判決理由不備之違法。(二)、未經
許可製造、販賣或運輸可發射金屬或子彈具有殺傷力之各式槍砲者，依槍砲彈藥刀械
管制條例第十一條第一項規定，應處五年以上有期徒刑，併科新台幣一千萬元以下罰
金。對於此項併科罰金之規定，法院並無選科之裁量權。原判決既認定上訴人未經許
可，無故製造可發射子彈具有殺傷力之改造玩具手槍，並依上開規定論處上訴人罪刑
，竟僅判處上訴人有期徒刑五年，而未同時為併科罰金之諭知，自有判決不適用法則
之違背法令。(三)、上訴人行為後，槍砲彈藥刀械管制條例第十一條已於原審判決前之
八十九年七月五日經修正公布施行，原判決未比較新舊法之適用，於法併有未合。以
上或為上訴意旨所指摘，或為本院得依職權調查之事項，應認原判決有撤銷發回之原
因。
據上論結，應依刑事訴訟法第三百九十七條、第四百零一條，判決如主文。
中      華      民      國    九十二    年      六      月    二十五    日
                              最高法院刑事第十庭
                                  審判長法官  林  增  福
                                        法官  邵  燕  玲
                                        法官  吳  昆  仁
                                        法官  陳  世  雄
                                        法官  惠  光  霞
      右正本證明與原本無異
                                              書  記  官
中      華      民      國    九十二    年      六      月    二十七    日


司法院資訊處製作；財團法人民間司法改革基金會備份。
